【裁判字號】    97,交聲,1657
【裁判日期】    970731
【裁判案由】    違反道路交通管理處罰條例聲明異議
【裁判全文】
臺灣臺北地方法院交通事件裁定        97年度交聲字第1657號
原處分機關  臺北市交通事件裁決所
異議人即
受處分人    乙○○
上列異議人即受處分人因違反道路交通管理處罰條例案件，對於
臺北市交通事件裁決所民國97年5 月16日北市裁二字第裁22-AEW
807511號裁決書聲明異議（原舉發案號：臺北市政府警察局舉發
違反道路交通管理事件通知單，北市警交字第AEW807511 號），
本院裁定如下：
    主  文
原處分撤銷。
乙○○不罰。
    理  由
一、按法院受理交通事件，準用刑事訴訟法之規定，道路交通管
    理處罰條例第89條前段定有明文，是刑事訴訟法第154 條第
    2 項「犯罪事實應依證據認定之，無證據不得認定其犯罪事
    實」規定及最高法院40年臺上字第86號判例所揭示「事實之
    認定，應憑證據，如未能發現相當證據，或證據不足以證明
    ，自不能以推測或擬制之方法，為裁判基礎」之旨，於法院
    審理行為人違反道路交通管理處罰條例案件時，當有其適用
    。
二、本件原處分機關認異議人即受處分人乙○○未向警察機關辦
    理執業登記領取登記證，竟於民國97年2 月18日中午12時12
    分許，在臺北市○○○路○ 段53號駕駛車號5C-246號營業小
    客車執業，嗣經警攔停舉發，異議人不服申訴，原處分機關
    仍認異議人有前開違規行為，並依道路交通管理處罰條例第
    36條第1 項規定，處罰鍰新臺幣（下同）1500元。
三、訊據異議人固坦承未辦理營業小客車執業登記證，仍於前揭
    時地駕駛車號5C-246號營業小客車等情不諱，然堅決否認有
    何違反道路交通管理處罰條例規定之行為，辯稱：因客家雜
    誌社急著校正渠所有稿件，原請其子即車主張志強幫忙載送
    前往，惟張志強有事無法分身，才借用上開營業小客車自行
    至中華路與莒光路附近雜誌社辦理校對事宜，嗣返家途中為
    警盤查，渠遂告知警方有事才借用上開車輛代步，並未執業
    等語。經查：異議人所辯之事實，業據證人張志強於本院訊
    問中證稱：週末時伊兼職駕駛上開營業小客車執業，並申請
    執業登記證在案。異議人確曾表示因客語出版社校稿需要，
    請伊幫忙載送，但帶小孩無法走開故未答應，汽車鑰匙就放
    在桌上，異議人自己開車出去等語，另舉發員警甲○○於本
    院訊問時證稱：違規時間騎巡邏機車經過上開地點，發現異
    議人駕駛營業小客車沿杭州南路由南往北方向靠右行駛，車
    速大約30、40公里左右，因擋風玻璃處未放置執業登記證故
    攔下盤查，異議人車上並未載客，其子之執業登記證則放在
    前座置物箱內，當下詢問異議人既無執業登記證為何駕駛上
    開車輛，渠辯稱要拿東西並未執業等語，經本院訊問異議人
    當時有何執行業務行為，則證稱：除行駛右側車道及車速不
    快外，無法判斷有無執業行為等情明確，足見異議人遭警舉
    發時，並無積極事證可明渠有因招攬乘客而在街上行駛或其
    他類似等候乘客搭乘、收費載客之執業行為，此外，並有客
    家雜誌社出具須異議人本人親至雜誌社校稿以利3 月份出刊
    之校稿證明書正本、異議人所著「文字之誤，補救有方（續
    篇之二）」（刊載於「客家」第213 期《2008年3 月》）文
    章影本在卷可稽，異議人所辯查獲時係臨時向他人借車並未
    執業等語，尚非無據。
四、綜上所述，原處分機關所認定異議人有未向警察機關辦理執
    業登記領取登記證即行執業之違規行為，既有前揭不當之處
    ，原處分機關未予詳查遽對異議人為前開裁決，即有未洽。
    異議人聲明異議否認違規指摘原裁決不當，為有理由，原裁
    決既有前開違誤即屬無可維持，應由本院予以撤銷，並另為
    不罰之諭知，而裁處如主文第2 項所示之處分。
五、據上論斷，應依道路交通案件處理辦法第20條前段，裁定如
    主文。
中    華    民    國    97    年    7     月    31    日
                  交通法庭  法  官  孫正華
上正本證明與原本無異。
如不服本裁定，應於裁定送達後5 日內向本院提出抗告狀。
                            書記官  葉潔如
中    華    民    國    97    年    7     月    31    日


司法院資訊處製作；財團法人民間司法改革基金會備份。
